【裁判字號】    90,訴,447
【裁判日期】    900328
【裁判案由】    返還共有物
【裁判全文】
臺灣臺北地方法院民事判決  九十年度訴字第四四七號
    原      告  戊○○
                甲○○
                乙○○
    右  三  人
    訴訟代理人  吳信穎律師
    複  代理人  黃麗蓉律師
    被      告  丙○○      住台北市○○○路○段七九巷二四號二樓
                丁○○      住台北市○○路○段一巷四二號
右當事人間返還共有物事件，本院判決如左：
        主      文
被告應將門牌號碼台北市○○○路○段七十九巷二十四號二樓房屋，返還原告及其他
共有人。
訴訟費用由被告負擔。
本判決於原告以新台幣壹佰萬元供擔保後，得假執行。
        事      實
甲、原告方面：
    一、聲明：被告應將坐落門牌號碼台北市○○○路○段七十九巷二十四號二樓房
        屋，交還原告及其他共有人。願供擔保，請准宣告假執行。
    二、陳述：門牌號碼台北市○○○路○段七十九巷二十四號二樓房地原屬兩造被
        繼承人陳美幼（即原告與被告丙○○之母、被告丁○○之妻）所有，被繼承
        人陳美幼於八十八年十二月二十八日死亡後，上開房屋已由兩造辦妥繼承及
        分別所有登記，每人各取得應有部分五分之一。惟原告並未同意被告使用系
        爭房屋全部，被告竟擅自更換系爭房屋門鎖，不准原告進入使用，經原告屢
        次溝通，均無效果。爰依民法第八百二十一條、第七百六十七條規定，訴請
        返還。
    三、證據：提出土地及建物登記謄本為證。
乙、被告方面：
    一、聲明：原告之訴駁回。
    二、陳述：
    （一）系爭房屋俟被繼承人陳美幼去世滿週年即處理。
    （二）原告等私自取用被繼承人陳美幼銀行保險箱之財物，回系爭房屋亦私自請
          鎖匠開門，私自取走家中物品。原告私自取用被繼承人陳美幼之提款卡及
          存摺，取款花用。亦均違法侵害其他繼承人之權利。
    （三）被告於被繼承人陳美幼去世週年當天，主動通知原告至家中參加儀式，從
          未阻止原告返家，不可能更換門鎖及不准原告進入，原告隨時可進入。
    （四）系爭房屋之繼承登記，係原告偽造被告之印章及簽名於申請書所為。
    三、證據：提出台北市古亭地政事務土地登記申請書影本、郵局存款領款明細影
        本、台北市銀行市府分行保管箱基本資料影本、死亡證明書影本為證。
        理      由
一、原告主張之事實，已據其提出與所述相符之土地及建物登記謄本為證，被告亦陳
    稱：「（母親過世後，原告）回娘家也私下請銷匠開門：：」、「八十九年三月
    二十七日：：（原告）請銷匠將大門門鎖破壞進入屋內：：」等語，則原告之主
    張自可採信。
二、按「各共有人對於第三人，得就共有物之全部為本於所有權之請求。但回復共有
    物之請求，僅得為共有人全體之利益為之。」「所有人對於無權占有或侵奪其所
    有物者，得請求返還之。對於妨害其所有權者，得請求除去之。有妨害其所有權
    之虞者，得請求防止之。」民法第八百二十一條、第七百六十七條分別訂有明文
    。而各共有人按其應有部分，對於共有物之全部雖有使用收益之權，惟共有人對
    共有物之特定部分使用收益，仍須徵得他共人有全體之同意，非謂共有人得對共
    有物之全部或任何一部有自由使用收益之權利，如共有人不顧他共有人之利益，
    而就共有物之全部或一部任意使用收益，即屬侵害他共有人之權利。最高法院六
    十二年度台上字第一八０三號判例亦可資參照。故被告擅自將其等與原告共有之
    房屋更換門鎖，而自行使用全部房屋，致原告無法使用，即屬侵害原告之權利。
    原告以被告無權占有其所有之房屋，請求被告將房屋返還予共有人全體，即無不
    合，應予准許。
四、原告陳明願供擔保，聲請宣告假執行，經核合於法律規定，爰酌定相當之擔保金
    額宣告之。
五、據上論結，原告之訴為有理由，依民事訴訟法第八十五條第一項前段、第三百九
    十條第二項，判決如主文。
中      華      民      國    九十      年      三      月    二十八    日
                              民事第二庭法      官  林玲玉
右為正本係照原本作成
如對本判決上訴，須於判決送達後廿日內向本院提出上訴狀
中      華      民      國    九十      年      三      月    二十八    日
                                        法院書記官  呂昆


司法院資訊處製作；財團法人民間司法改革基金會備份。
